【裁判字號】    97,易緝,64
【裁判日期】    970731
【裁判案由】    詐欺
【裁判全文】
臺灣臺北地方法院刑事判決              97年度易緝字第64號
公  訴  人  臺灣臺北地方法院檢察署檢察官
被      告  乙○○
上列被告因詐欺案件，經檢察官聲請以簡易判決處刑（九十六年
度偵字第二０三九三號），本院受理後（受理案號為九十六年度
簡字第四二二三號），認不宜以簡易判決處刑，改依通常程序處
理，判決如下：
    主  文
乙○○幫助意圖為自己不法之所有，以詐術使人將本人之物交付
，處有期徒刑伍月，如易科罰金，以新臺幣壹仟元折算壹日；減
為有期徒刑貳月又拾伍日，如易科罰金，以新臺幣壹仟元折算壹
日。
    事  實
一、乙○○明知將自己之金融帳戶存摺及金融卡提供予他人使用
    ，將可能幫助他人遂行詐騙行為，仍基於幫助詐欺之犯意，
    於民國九十六年三月二日前某日時，在不詳地點，以不詳代
    價，將其先前所申辦華南商業銀行（下稱華南銀行）虎尾分
    行第000－00－000000－0號帳戶（九十六年二
    月九日申辦）之相關存摺一本、印章、金融卡一張及密碼，
    提供予真實姓名、年籍不詳之成年人使用以幫助之。後該名
    成年人乃基於為自己不法所有之犯意，於九十六年三月二日
    前某日時，去電甲○○，佯稱：香港中大多媒體公司以電腦
    選號抽中甲○○，可得新臺幣（下同）一百萬元，轉投資中
    了二千一百萬元，惟需加入會員，需繳交入會費、手續費、
    匯差、保證金、所得稅等費用，方可領取二千一百萬元云云
    ，甲○○不疑有他，乃依該成年人之指示，於九十六年三月
    二日前往華南銀行新竹分行匯款十六萬元至乙○○上開銀行
    帳戶後，旋即遭該名男子提領一空，嗣經甲○○察覺有異後
    ，始知受騙，旋報警處理，查知上情。
二、案經甲○○訴由臺北市政府警察局中山分局移送臺灣臺北地
    方法院檢察署檢察官偵查後聲請簡易判決處刑，本院受理後
    ，認不宜以簡易判決處刑，改依通常程序審理。
    理  由
一、證據之認定：
  (一)被告乙○○於本院審理時，固承認其有開立上開華南銀行虎
    尾分行第000－00－000000－0號帳戶之事實，
    惟否認有何幫助詐欺取財之犯行，辯稱：我開立上開帳戶後
    ，便將該帳戶之存摺、金融卡及密碼等物放置於車內，九十
    六年二、三月間，為了看顧車禍受傷的先生，所以都沒有去
    發動車輛，過了一個月後，我去查看車輛，才發現車窗被人
    打破，車內的存摺、金融卡及音響等物均被偷竊云云。
  (二)經查：
  1.被告確實於九十六年二月九日，前往華南銀行虎尾分行，開
    立第000－00－000000－0號帳戶乙節，為被告
    所是認（本院九十七年度易緝字第六四號卷第三三頁反面參
    照），且有華南銀行虎尾分行九十六年八月十七日（九六）
    華虎字第二三八號函檢附開戶基本資料影本及存款往來明細
    表一份在卷可稽（偵查卷第八二頁至第八四頁參照）。
  2.再者，告訴人甲○○確實於九十六年三月二日前某日時，接
    獲一真實姓名、年籍不詳之成年人佯稱：香港中大多媒體公
    司以電腦選號抽中甲○○，可得一百萬元，轉投資中了二千
    一百萬元，惟需加入會員，需繳交入會費、手續費、匯差、
    保證金、所得稅等費用，方可領取二千一百萬元云云，致告
    訴人陷於錯誤，依該成年人之指示，於九十六年三月二日，
    前往華南銀行新竹分行匯款十六萬元至被告上開銀行帳戶後
    ，旋遭該成年人提領一空等情，業據證人即告訴人甲○○於
    警詢時指述明確（偵查卷宗第十、十一頁參照），並有華南
    銀行全行通收存款憑條副根一紙（偵查卷第五一頁參照）及
    上開華南銀行虎尾分行九十六年八月十七日函檢附存款往來
    明細表一份在卷可證。從而，告訴人確實於九十六年三月二
    日前某日時，遭該名成年人去電佯稱上情，以此方式施用詐
    術，致其陷於錯誤，因而於九十六年三月二日，匯款十六萬
    元至被告上開帳戶之事實，堪信為真實。
  3.則由該名成年人將被告所開立之上開帳戶提供予告訴人匯入
    上開款項乙節觀之，足見該名成年人確實有取得上開帳戶所
    有人即被告之同意，並取得該帳戶之存摺、印章、金融卡及
    密碼而使用之，否則實難想像該名成年人願甘冒－上開銀行
    帳戶之所有人即被告因不同意他人使用，而前往銀行辦理掛
    失，辦理補發存摺、金融卡及變更印鑑、密碼，並將告訴人
    存入上開銀行帳戶內之所有款項提領花用－之風險，而不經
    被告同意，遽爾要求告訴人匯入款項至上開銀行帳戶之可能
    ？故被告確實有提供上開帳戶存摺、印章、金融卡及密碼予
    該名成年人使用而幫助其詐欺取財之行為，堪予認定。
  4.被告之辯解不足採信之理由：
    被告辯稱：其開立上開帳戶係供其上班存錢之用，於開立上
    開帳戶後，旋因其夫車禍受傷住院，而前往照顧，一個月後
    始發現置於車內之上開帳戶存摺、金融卡及密碼等物均遭人
    偷竊云云。然查：
  (1)被告於開立上開帳戶同日，旋即將開戶存入之一千元提領一
    空，迄九十六年三月二日，即告訴人將一萬六千元存入上開
    帳戶之前，被告均未再存入任何款項，顯見被告開立系爭帳
    戶後並未實際使用，顯見其所辯開立系爭帳戶之目的，應屬
    虛妄。
  (2)又被告自承：上開帳戶存摺、金融卡等物遭竊後，並未報案
    處理等語，則其僅空言抗辯，並未能提出報案紀錄等相關資
    料以資佐證，尚難認定其上開帳戶之存摺、金融卡及密碼等
    物遺失之情。
  (3)復參以，被告前於九十五年間，即因犯幫助詐欺罪，經臺灣
    臺南地方法院（下稱臺南地院）於九十五年六月三十日，以
    九十五年度簡字第一六九五號判決判處拘役五十日確定，於
    九十五年十一月十三日易科罰金執行完畢，此有臺灣高等法
    院被告前案紀錄表及上開判決書各一份在卷可參（本院被告
    前科戶籍資料卷第六頁至第八頁參照），被告既經前開判決
    確定並已易科罰金執行完畢，其主觀上即知悉個人之金融帳
    戶存摺及金融卡應小心保管，倘若遺失，應立即報警處理，
    詎其捨此而不為，即可推知上開帳戶存摺、金融卡及密碼並
    非遺失，而係由被告提供予他人使用之情甚明。則其所為上
    開辯解，應均屬事後飾卸之詞，不足採信。
  5.綜上所述，被告確實有提供上開帳戶存摺、印章、金融卡及
    密碼等物予該名成年人使用，以此方式幫助該名成年人施用
    詐術，使告訴人陷於錯誤，而交付上開財物之行為，其所為
    上開辯解，均不足採信。本件事證明確，被告之犯行堪以認
    定。
二、論罪科刑之法律適用：
  (一)按刑法上之幫助犯，係對於犯罪與正犯有共同之認識，而以
    幫助之意思，對於正犯資以助力，而未參與實施犯罪之行為
    者而言（最高法院七十五年度台上字第一五０九號、八十八
    年度台上字第一二七０號判決亦同此意旨）。是以，如未參
    與實施犯罪構成要件之行為，且係出於幫助之意思提供助力
    ，即屬幫助犯，而非共同正犯。本件被告乙○○基於幫助之
    犯意，提供前述銀行帳戶存摺及金融卡予真實姓名、年籍不
    詳之成年人，該成年人利用被告之幫助，意圖為自己不法之
    所有，施用詐術使告訴人甲○○陷於錯誤，因而匯款至被告
    所提供之上揭銀行帳戶內，是被告所為係參與詐欺罪構成要
    件以外之行為，且在無證據證明被告係以正犯而非以幫助犯
    之犯意參與犯罪之情形下，應認其所為係幫助犯而非正犯行
    為。核被告所為，係幫助犯刑法第三百三十九條第一項詐欺
    取財罪。被告幫助他人犯上開詐欺取財之罪，爰依刑法第三
    十條第二項之規定，按正犯之刑減輕之。
  (二)爰審酌被告前於1.九十五年間，因犯幫助詐欺罪，經臺南地
    院於九十五年六月三十日，以九十五年度簡字第一六九五號
    判決判處拘役五十日確定，於九十五年十一月十三日易科罰
    金執行完畢；又於2.九十六年三月間，再犯幫助詐欺罪，經
    臺灣嘉義地方法院於九十六年九月二十九日，以九十六年度
    嘉簡字第一四四０號判決判處有期徒刑三月，減為有期徒刑
    一月又十五日，於九十六年十二月二十日易科罰金執行完畢
    ，此有臺灣高等法院被告前案紀錄表、上開判決書及聲請簡
    易判決處刑書等件在卷可參（本院被告前科戶籍資料卷第六
    頁至第十三頁參照），素行不良，且其所為已影響社會正常
    交易安全，增加被害人尋求救濟之困難，並使犯罪之追查趨
    於複雜，危害社會情節甚鉅等，又其犯後毫無悔意等一切情
    狀，量處如主文所示之刑，並諭知易科罰金之折算標準。
  (三)查被告犯罪之時間，係在九十六年四月二十四日以前，所犯
    符合中華民國九十六年罪犯減刑條例第二條所定之減刑條件
    ，應依該減刑條例第二條第一項第三款之規定，減其宣告刑
    二分之一，故減為有期徒刑二月又十五日，並諭知易科罰金
    之折算標準。
據上論斷，應依刑事訴訟法第四百五十二條、第二百九十九條第
一項前段，刑法第三百三十九條第一項、第三十條、第四十一條
第一項前段，刑法施行法第一條之一，中華民國九十六年罪犯減
刑條例第二條第一項第三款、第七條、第九條，判決如主文。
本案經檢察官呂俊儒到庭執行職務。
中    華    民    國    97    年    7     月    31    日
                  刑事第九庭審判長法  官  林怡秀
                                  法  官  葉珊谷
                                  法  官  徐淑芬
本件正本證明與原本無異。
如不服本判決，應於判決送達後十日內向本院提出上訴狀（應抄
附繕本）。告訴人甲○○如對於本判決不服者，應具備理由請求
檢察官上訴，其上訴期間之計算係以檢察官收受判決正本之日期
為準。
                                  書記官  張汝琪
中    華    民    國    97    年    7     月    31    日
附錄本案論罪科刑法條全文：
中華民國刑法第三百三十九條
意圖為自己或第三人不法之所有，以詐術使人將本人或第三人之
物交付者，處五年以下有期徒刑、拘役或科或併科一千元以下罰
金。
以前項方法得財產上不法之利益或使第三人得之者，亦同。
前二項之未遂犯罰之。


司法院資訊處製作；財團法人民間司法改革基金會備份。
